【裁判字號】    97,上訴,1948
【裁判日期】    970930
【裁判案由】    違反毒品危害防制條例
【裁判全文】
臺灣高等法院臺中分院刑事判決        97年度上訴字第1948號
上  訴  人  臺灣臺中地方法院檢察署檢察官
被      告  乙○○
                    （現在臺灣臺中監獄臺中分監執行中）
上列上訴人因被告違反毒品危害防制條例案件，不服臺灣臺中地
方法院九十七年度訴字第八二三號中華民國九十七年六月二十六
日第一審判決（起訴案號：臺灣臺中地方法院檢察署九十六年度
毒偵字第六九０七號、九十七年度毒偵字第三四七、五九一號）
，提起上訴，本院判決如下：
    主  文
原判決撤銷。
乙○○施用第一級毒品，累犯，處有期徒刑壹年壹月；又施用第
二級毒品，累犯，處有期徒刑玖月；又施用第一級毒品，累犯，
處有期徒刑壹年貳月，扣案之第一級毒品海洛因壹包（含外包裝
袋壹個，其中海洛因驗餘淨重零點零伍伍貳公克）沒收銷燬之；
又施用第二級毒品，累犯，處有期徒刑拾月，扣案之第二級毒品
甲基安非他命伍包（含外包裝袋伍個，其中甲基安非他命驗餘合
計淨重零點貳伍肆貳公克）均沒收銷燬之。應執行有期徒刑貳年
捌月。扣案之第一級毒品海洛因壹包（含外包裝袋壹個，其中海
洛因驗餘淨重零點零伍伍貳公克）及第二級毒品甲基安非他命伍
包（含外包裝袋伍個，其中甲基安非他命驗餘合計淨重零點貳伍
肆貳公克）均沒收銷燬之。
    事  實
一、乙○○前曾於民國九十四年二月三日，因違反毒品危害防制
    條例案件，經本院以九十四年度上訴字第九號判決判處應執
    行有期徒刑一年（施用第一級毒品判處有期徒刑九月、施用
    第二級毒品判處有期徒刑六月，二罪併定），因施用第二級
    毒品部分不得上訴第三審而確定，另施用第一級毒品部分經
    上訴最高法院，由最高法院於九十四年五月五日以九十四年
    度臺上字第二三三七號判決駁回上訴而確定；又於九十四年
    八月九日，再因違反毒品危害防制條例案件，經臺灣臺中地
    方法院以九十四年度訴字第二００五號判決判處有期徒刑七
    月確定。嗣因上開案件經送監執行及接續執行，於九十五年
    七月十日因假釋付保護管束出監，後又因另犯詐欺案件，致
    上揭假釋遭撤銷，復行入監執行殘刑有期徒刑四月十八日，
    並自九十六年三月二十七日入監執行上開殘刑（原執畢日期
    為九十六年八月十三日），後因適用中華民國九十六年罪犯
    減刑條例，經臺灣臺中地方法院於九十六年七月十六日以九
    十六年度聲減字第一六０九號裁定減刑後，隨即於九十六年
    七月十六日因縮刑期滿執行完畢。另前曾因施用毒品案件，
    經臺灣臺中地方法院以九十一年度毒聲字第一八二一號裁定
    送勒戒處所觀察、勒戒後，經評定認有繼續施用毒品之傾向
    ，再經同上法院以九十一年度毒聲字第二０一九號裁定令入
    戒治處所施以強制戒治一年，嗣因成績經評定為合格，認無
    繼續戒治之必要，復經同上法院以九十二年度毒聲字第四六
    一號裁定停止戒治，所餘戒治期間付保護管束，而在九十二
    年二月二十七日出所，迨至九十二年七月二十三日強制戒治
    交付保護管束期滿視為執行完畢，並由臺灣臺中地方法院檢
    察署檢察官於九十二年八月四日以九十二年度戒毒偵字第二
    七五號為不起訴之處分確定。詎猶不知悔改，其明知毒品海
    洛因及甲基安非他命業經公告列為毒品危害防制條例之第一
    、二級毒品，不得非法持有、施用。竟仍於上開強制戒治執
    行完畢後之五年內，基於施用第一級毒品海洛因之犯意，於
    九十六年十一月十四日晚間八時許，在臺中縣后里鄉○○路
    二之十二號住處內，以將少許第一級毒品海洛因置入針筒（
    已丟棄，未扣案）內摻水稀釋後注射之方式，施用第一級毒
    品海洛因一次。另又基於施用第二級毒品甲基安非他命之犯
    意，於九十六年十一月十五日上午六時許，在臺中縣后里鄉
    ○○路二之十二號住處內，以將少許之第二級毒品甲基安非
    他命置於玻璃球內（已丟棄，未扣案）內再以火加熱吸食所
    產生煙霧之方式，施用第二級毒品甲基安非他命一次。嗣於
    九十六年十一月十五日上午七時二十分許，經警持臺灣臺中
    地方法院法官所核發之搜索票，至臺中縣后里鄉○○路二之
    十二號執行搜索，經警於九十六年十一月十五日上午九時許
    ，採集其尿液送驗結果，確呈現嗎啡陽性反應及甲基安非他
    命陽性反應。詎其在遭警持搜索執行搜索採尿後，仍不知自
    我警惕，復又基於施用第一級毒品海洛因之犯意，於九十六
    年十二月四日晚間十時許，在臺中縣后里鄉○○路二之十二
    號住處內，以將少許第一級毒品海洛因置入針筒（已丟棄，
    未扣案）內摻水稀釋後注射之方式，施用第一級毒品海洛因
    一次。另又基於施用第二級毒品甲基安非他命之犯意，於九
    十六年十二月四日晚間十一時許，在臺中縣后里鄉○○路二
    之十二號住處內，以將少許之第二級毒品甲基安非他命置於
    玻璃球內（已丟棄，未扣案）內再以火加熱吸食所產生煙霧
    之方式，施用第二級毒品甲基安非他命一次。嗣於九十六年
    十二月五日下午三時三十分許，經警持臺灣臺中地方法院法
    官所核發之搜索票，至臺中縣后里鄉○○路二之十二號執行
    搜索，當場扣得其持有未施用完畢之第一級毒品海洛因壹包
    （驗餘淨重零點零伍伍貳公克）及第二級毒品甲基安非他命
    伍包（驗餘合計淨重零點貳伍肆貳公克），其當日經警所採
    集之尿液經送檢驗結果，確呈現嗎啡陽性反應及甲基安非他
    命陽性反應，嗣經臺中市警察局第五分局解送臺灣臺中地方
    法院檢察署訊問並命限制住居後，另由臺中縣警察局大甲分
    局以其係該局行方不明毒品列管人口，於九十六年十二月九
    日，再次採集其尿液送驗，結果亦呈現嗎啡及甲基安非他命
    陽性反應。
二、案經臺中市警察局第四分局、第五分局暨臺中縣警察局大甲
    分局報請臺灣臺中地方法院檢察署檢察官偵查起訴。
    理  由
壹、有關於證據能力部分：
一、本案卷證內所涵括之供述證據（含書面），公訴人及被告於
    本院受命法官行準備程序時對於此部分之證據能力均未爭執
    ，且被告（已認罪）於本院行準備程序時復當庭表示對於案
    件卷證所涵括之供述證據（含書面）之證據能力均同意有證
    據能力（見本院九十七年九月一日準備程序筆錄），是後述
    有關本案所引用之供述證據（含書面）之證據能力均無疑義
    ，先予敘明。
二、又本案於九十六年十二月五日下午三時三十分許，經警持臺
    灣臺中地方法院法官所核發之搜索票，至臺中縣后里鄉○○
    路二之十二號執行搜索，當場扣得被告所持有未施用完畢之
    第一級毒品海洛因壹包（驗餘淨重零點零伍伍貳公克）及第
    二級毒品甲基安非他命伍包（驗餘合計淨重零點貳伍肆貳公
    克）等物，均非屬供述證據而無傳聞法則之適用，惟查：上
    開扣案之物品，均係警員依法定搜索程序合法扣得，且亦與
    本案具有關聯性，當有證據能力。
貳：有關於認定犯罪事實部分：
一、上揭施用第一級毒品海洛因二次及施用第二級毒品甲基安非
    他命二次之犯罪事實，業據被告乙○○於本院審理時坦承不
    諱，而被告於九十六年十一月十五日、九十六年十二月五日
    及九十六年十二月九日先後為警所採集之尿液經送檢驗，其
    結果確均呈現嗎啡陽性反應及甲基安非他命陽性反應，有臺
    中市警察局第四分局職務上製作之採集尿液鑑定同意書、尿
    液代號與真實姓名對照表各一紙、中山醫學大學附設醫院檢
    驗科藥物檢測中心尿液檢驗報告（實驗編號0000000
    ）一紙；臺中市警察局第五分局職務上製作之委託尿液檢驗
    代號與真實姓名對照表一紙、中山醫學大學附設醫院檢驗科
    藥物檢測中心尿液檢驗報告（實驗編號0000000）一
    紙及臺中縣警察局大甲分局勘察採證同意書、真實姓名代號
    對照表各一紙、中山醫學大學附設醫院檢驗科藥物檢測中心
    尿液檢驗報告（實驗編號0000000）一紙附卷可稽。
    又扣案之不明藥物白色粉末一包及透明結晶五包，經送請行
    政院衛生署草屯療養院鑑定之結果，亦確含有毒品海洛因成
    分（驗餘淨重零點零伍伍貳公克）及甲基安非他命成分（驗
    餘合計淨重零點貳伍肆貳公克），此有行政院衛生署草屯療
    養院草療鑑字第０九七００００四一九號鑑定書一紙在卷可
    憑。再參酌以海洛因係嗎啡經化學合成之半人工合成品，藥
    （毒）性倍於嗎啡。其經施打進入人體，藉人體解毒系統之
    代謝作用而分解成藥（毒）性較低之嗎啡，故於施打海洛因
    之煙毒犯尿液中，可檢出嗎啡煙毒反應，而一般吸食或施打
    煙毒品（或麻醉藥品），經人體代謝作用於八小時之內，即
    有百分之八十之量於尿中排出，二十四小時之後，續有約剩
    餘量之百分之九十再排出，七十二小時之後仍有微量排出，
    吸食或施打者個人體質不同，其排出時間亦會有所差異，尤
    其成癮者（抗藥性強）其於吸食後一百二十小時內所採之尿
    液，配合較具公信力之儀器（如氣相層析質譜儀），仍「可
    能」被檢測出，此有憲兵司令部八十年五月七日（八十）鑑
    驗字第一七四六號函影本一份附卷可參。從而，被告於本院
    審理時自白其曾於九十六年十一月十四日晚間八時許及九十
    六年十二月四日晚間十時許，各施用第一級毒品海洛因一次
    ，核與事實相符，足堪採信。另參酌以行政院衛生署藥物食
    品檢驗局八十一年二月八日（八一）藥檢壹字第００一一五
    六號函解釋：甲基安非他命經口服投與後約百分之七十於二
    十四小時內自尿中排出，約百分之九十於九十六小時內自尿
    中排出，由於目前國內尿液中甲基安非他命之檢驗僅為鑑定
    其是否呈陽性反應尚未定其含量，且甲基安非他命成分之檢
    出與投與方式、投與量、個人體質、採尿時間與檢測儀器之
    精密度等諸多因素有關，因此僅憑尿液中呈安非他命陽性反
    應，並無法確實推算吸食時間距離採集時間之長短，有該局
    函一紙附卷可參。從而，被告於本院審理時自白其有於九十
    六年十一月十五日上午六時許及九十六年十二月四日晚間十
    一時許，各施用第二級毒品甲基安非他命一次之犯行，核亦
    與事實相符，應堪採信【至本案有關被告先後於九十六年十
    二月五日下午三時三十分許及九十六年十二月九日，二次經
    採集其尿液送驗，結果亦均呈現嗎啡及甲基安非他命陽性反
    應，惟此二次檢驗結果依上開憲兵司令部函（指第一級毒品
    海洛因部分）及行政院衛生署藥物食品檢驗局函（指第二級
    毒品甲基安非他命）之解釋，極有可能均係被告在九十六年
    十二月四日先後施用第一級毒品與第二級毒品所導致之鑑驗
    結果，且被告亦坦承該二次驗尿之結果均係因九十六年十二
    月四日之施用第一、二級毒品所致，本即為同一案件之關係
    ，附多敘明】。又被告前曾因施用毒品案件，經臺灣臺中地
    方法院以九十一年度毒聲字第一八二一號裁定送勒戒處所觀
    察、勒戒後，經評定認有繼續施用毒品之傾向，再經同上法
    院以九十一年度毒聲字第二０一九號裁定令入戒治處所施以
    強制戒治一年，嗣因成績經評定為合格，認無繼續戒治之必
    要，復經同上法院以九十二年度毒聲字第四六一號裁定停止
    戒治，所餘戒治期間付保護管束，而在九十二年二月二十七
    日出所，迨至九十二年七月二十三日強制戒治交付保護管束
    期滿視為執行完畢，並由臺灣臺中地方法院檢察署檢察官於
    九十二年八月四日以九十二年度戒毒偵字第二七五號為不起
    訴之處分確定。故被告於強制戒治執行完畢釋放後五年內，
    再為施用第一級、第二級毒品之犯行，本件事證明確，被告
    施用第一級毒品海洛因及第二級毒品甲基安非他命之犯行均
    洵堪認定。
二、按海洛因、甲基安非他命係毒品危害防制條例所定之第一級
    毒品、第二級毒品，不得非法施用。是被告施用第一級毒品
    海洛因及施用第二級毒品甲基安非他命之行為，核分別係犯
    毒品危害防制條例第十條第一項之施用第一級毒品罪、同條
    第二項之施用第二級毒品罪。查被告為供施用第一級毒品海
    洛因、第二級毒品甲基安非他命，而持有各該級毒品之低度
    行為，應各為施用之高度行為所吸收，均不另論罪。次查被
    告所犯上開四罪，係犯意各別、行為互殊，應予分論併罰。
    末查被告前曾於九十四年二月三日，因違反毒品危害防制條
    例案件，經本院以九十四年度上訴字第九號判決判處應執行
    有期徒刑一年（施用第一級毒品判處有期徒刑九月、施用第
    二級毒品判處有期徒刑六月，二罪併定），因施用第二級毒
    品部分不得上訴第三審而確定，另施用第一級毒品部分經上
    訴最高法院，由最高法院於九十四年五月五日以九十四年度
    臺上字第二三三七號判決駁回上訴而確定；又於九十四年八
    月九日，再因違反毒品危害防制條例案件，經臺灣臺中地方
    法院以九十四年度訴字第二００五號判決判處有期徒刑七月
    確定。嗣因上開案件經送監執行及接續執行，於九十五年七
    月十日因假釋付保護管束出監，後又因另犯詐欺案件，致上
    揭假釋遭撤銷，復行入監執行殘刑有期徒刑四月十八日，並
    自九十六年三月二十七日入監執行上開殘刑（原執畢日期為
    九十六年八月十三日），後因適用中華民國九十六年罪犯減
    刑條例，經臺灣臺中地方法院於九十六年七月十六日以九十
    六年度聲減字第一六０九號裁定減刑後，隨即於九十六年七
    月十六日因縮刑期滿執行完畢，有臺灣高等法院被告前案紀
    錄表、在監在押全國紀錄表及臺灣臺中地方法院檢察署刑案
    資料查註紀錄表各一份在卷可稽，其於受有期徒刑執行完畢
    後，五年以內故意再犯本件有期徒刑以上之四罪，均為累犯
    ，各應依刑法第四十七條第一項之規定加重其刑。爰審酌被
    告曾因施用毒品經送觀察、勒戒及強制戒治，而仍未知警惕
    又再犯本案之罪，足見其雖經觀察、勒戒之治療程序，仍未
    徹底袪除施用毒品遠離毒害，顯未能善體國家設置觀察、勒
    戒機構，協助毒品施用者戒除毒害之良法美意，且被告前即
    曾因施用毒品案件遭法院判處重刑，甫於九十六年七月十六
    日執行完畢出監，隨即又於九十六年八月二十八日，再因施
    用第一、二級毒品案件遭警查獲，並經檢察官提起公訴（案
    號：九十六年度毒偵字第四六七八號），被告明知其業經檢
    察官提起公訴（即臺灣臺中地方法院九十六年度訴字第三八
    二六號），猶不知悔悟，又於九十六年十一月十四日、十五
    日，再犯本件施用第一級毒品罪及施用第二級毒品罪，更有
    甚者被告在九十六年十一月二十八日上開毒品案件（指臺灣
    臺中地方法院九十六年度訴字第三八二六號）宣判後（所犯
    施用第一、二級毒品案件分別判處有期徒刑一年一月及九月
    ，併定其應執行之刑為有期徒刑一年八月），竟猶不知警惕
    ，再於九十六年十二月四日犯本件施用第一級毒品罪及施用
    第二級毒品罪，顯見前案所為之執行及科刑，均未使被告產
    生儆懲之效，猶無視於法律之處罰而再犯本案之罪，雖施用
    毒品本質上係戕害自身健康之行為，尚未嚴重破壞社會秩序
    或侵害他人權益，且被告犯罪後均坦承犯行態度尚屬良好，
    惟本院衡以被告之前科素行、罪刑相當原則及使個案之量刑
    更具妥當性，在顧及比例原則與罪刑相當原則等一切情狀下
    ，爰量處如主文第二項所示之刑，以示懲儆（本件被告犯罪
    時間均係在九十六年四月二十四日以後，因不符合中華民國
    九十六年罪犯減刑條例之減刑條件，故尚無從依上開條例之
    規定減刑）。
三、扣案之毒品海洛因壹包（驗餘淨重零點零伍伍貳公克）及毒
    品甲基安非他命伍包（驗餘合計淨重零點貳伍肆貳公克），
    分別係屬第一級毒品、第二級毒品，業據本院認定如前，要
    係屬違禁物，不問是否屬於犯人所有與否，均應依毒品危害
    防制條例第十八條第一項前段規定宣告沒收銷燬之。再盛裝
    上述扣案第一級毒品海洛因之空包裝袋壹個及盛裝上述扣案
    第二級毒品甲基安非他命之空包裝袋伍個，因無論依何種方
    式分離，包裝袋內均有極微量之第一級毒品海洛因及第二級
    毒品甲基安非他命殘留，足認前揭空包裝袋一個及五個均內
    含極微量第一級毒品海洛因與第二級毒品甲基安非他命殘留
    而無法析離，亦應整體視為查獲之第一級毒品海洛因及第二
    級毒品甲基安非他命，併依毒品危害防制條例第十八條第一
    項前段之規定宣告沒收銷燬之。
、撤銷原審判決之理由：
    原審法院以被告犯毒品危害防制條例第十條第一項之施用第
    一級毒品罪、同條第二項之施用第二級毒品罪，事證明確，
    應予論罪科刑，固非無見。惟查：原審判決疏未查明（被
    告在原審既已認罪，自非屬不可查明認定）被告於九十六年
    十一月十四日施用第一級毒品海洛因之確定時間，應係在九
    十六年十一月十四日晚間八時許；及被告於九十六年十一月
    十五日上午九時二十分許往前回溯九十六小時內某時點，施
    用第二級毒品甲基安非他命之確定時間、地點及方法，應係
    在九十六年十一月十五日上午六時許，在臺中縣后里鄉○○
    路二之十二號住處內，以將少許之第二級毒品甲基安非他命
    置於玻璃球內內再以火加熱吸食所產生煙霧之方式，施用第
    二級毒品甲基安非他命一次，尚有未洽；又原審未依法調
    取扣案證物（指第二級毒品甲基安非他命），並當庭提示予
    被告表示意見，亦有可議；原審未依「從刑附屬於主刑」
    之原則，將被告於九十六年十二月五日下午三時三十分許，
    經警持臺灣臺中地方法院法官所核發之搜索票，至臺中縣后
    里鄉○○路二之十二號執行搜索，當場所扣得其持有未施用
    完畢之第一級毒品海洛因壹包（驗餘淨重零點零伍伍貳公克
    ）及第二級毒品甲基安非他命伍包（驗餘合計淨重零點貳伍
    肆貳公克），在其所屬之主刑（指九十六年十二月四日所犯
    施用第一級毒品罪及施用第二級毒品罪）項下宣告沒收，同
    有未合。原審疏未注意被告前於九十六年八月二十八日，
    再因施用第一、二級毒品案件遭警查獲，並經檢察官提起公
    訴（案號：九十六年度毒偵字第四六七八號），嗣於九十六
    年十一月二十八日經臺灣臺中地方法院以九十六年度訴字第
    三八二六號就所犯施用第一、二級毒品案件分別判處有期徒
    刑一年一月及九月，併定其應執行之刑為有期徒刑一年八月
    之刑度，而就屬累犯之本案被告先後二次施用第一級毒品之
    犯行，各判處有期徒刑七月（係最低刑度）及就先後二次施
    用第二級毒品之犯行，各判處有期徒刑三月（亦係最低刑度
    ），明顯有違罪刑相當原則，同有可議。檢察官上訴意旨認
    ：被告於本件毒品犯行之前，業因犯毒品危害防制條例案件
    ，經原審法院分別判決有期徒刑九月、六月及七月確定在案
    ，甫於九十六年七月十六日執行完畢，嗣於四個月後之九十
    六年（上訴書誤繕為九十七年）十一月間，再犯本件毒品案
    件，顯然前案所科之徒刑，未起儆懲之效。且刑之量定，為
    求個案裁判之妥當性，法律固賦予法院裁量權，但此項裁量
    權之行使，除應依刑法第五十七條規定，審酌行為人及其行
    為等一切情狀，為整體之評價，並應顧及比例原則與平等原
    則，使罪刑均衡，輕重得宜，以契合社會之法律情感，本件
    被告雖坦承犯行，然被告不知戒絕毒品，且素行不佳，原審
    僅就施用第一級毒品分別從輕判處有期徒刑七月，第二級毒
    品分別從輕判刑有期徒刑三月，顯然有違罪刑相當原則，原
    審量刑，尚嫌未洽，為有理由。此外原審判決復另有上揭疏
    誤，且經檢察官上訴，自應由本院將原審判決予以撤銷，另
    為適當之判決。
據上論斷，應依刑事訴訟法第三百六十九條第一項前段、第三百
六十四條、第二百九十九條第一項前段，毒品危害防制條例第十
條第一項、第二項、第二十三條第二項、第十八條第一項前段，
刑法第十一條、第四十七條第一項、第五十一條第五款，判決如
主文。
本案經檢察官甲○○到庭執行職務。
中    華    民    國    97    年    9     月    30    日
            刑事第九庭    審判長法  官  江  德  千
                                法  官  賴  妙  雲
                                法  官  許  旭  聖
上列正本證明與原本無異。
施用第一級毒品部分得上訴；施用第二級毒品部分不得上訴。
如不服本判決應於收受送達後10日內向本院提出上訴書狀，其未
敘述上訴之理由者並得於提起上訴後10日內向本院補提理由書（
均須按他造當事人之人數附繕本）。
                                書記官  紀  美  鈺
中    華    民    國    97    年    9     月    30    日
附錄本案論罪科刑法條依據：
毒品危害防制條例第十條：
施用第一級毒品者，處六月以上五年以下有期徒刑。
施用第二級毒品者，處三年以下有期徒刑。


司法院資訊處製作；財團法人民間司法改革基金會備份。
